# 请教陈版：附回购条款的股权转让相关问题如何处理？

提问人：鱼小白 时间：2017-06-08 15:13:06
项目基本情况： 我司与XX证券通过全国中小企业股份转让系统以协议转让的方式来交易股份，本次转让的股份数量为A股，每股转让价格为人民币B元，我司以现金形式认购，向XX证券支付股份转让款总额为人民币A*B元，转让完成后，我司持有某新三板挂牌公司C%的股份。 XX证券拟通过本次溢价转让方式（成本价每股D元，于 2016 年 5 月投资，非限售股）提前锁定（B-D）*A元左右的年内利润以达到其（指XX证券主体自身）上市的要求。 本项目年化收益率9%，按年度分配利息，项目投资期限为2+3年，两年锁定期结束后我司可随时要求XX证券提前回购，若最终某新三板挂牌公司成功在 2 年以后上市，在我司未进行回售的前提下，股份卖出时若价格低于B元/股（含本数），我司有权要求XX证券回购股份或针对低于B元/股的部分以现金形式补偿给我司，若价格高于B元/股，针对超出部分我方享受30%的收益分配权，二级市场抛售由XX证券统一执行。 若自股权转让之日起 2 年后，我司未要求XX证券回购，则XX证券自股份转让完成之日起第三年初至第五年末拥有以B元/股的价格赎回所转让的某新三板挂牌公司全部股份的权利，同时约定，若XX证券自股份转让之日起第 3 年内采取了赎回措施且某新三板挂牌公司于当年在A股上市，在XX证券卖出某新三板挂牌公司股份时，针对价格大于B元/股的部分仍与我司按照 7 ： 3 的比例进行分配。
关于本项目的会计处理问题：
1 、回购为附有条件的或有事项，我方依据最新的会计准则将该受让某新三板挂牌公司股份能否确认为可供出售金融资产？
2 、我方对该笔股权转让款收取的每年9%的利息（视作为XX证券赎回权权利金）能否确认为“其他业务收入”？
3 、若处置股份时股份所有权归属于我方，由我方在二级市场上根据XX证券的交易指令抛售股票，那么处置收益直接体现在我方账上，纳税义务对应的主体为我司，后端分成的基数应界定为净收益，即金谷公司卖出股份收益扣除该交易产生的税费后的净额。
在上述情况中，我方将支付给XX证券的70%后端分成如果单纯界定为理财咨询费或投资顾问费的话，由于金额比较大（股份数量为50 万股左右），如何进行会计处理才能有效规避审计时可能存在对金额和交易实质的认定风险？ 此外，我方将扣除完所有有关税费后的剩余部分以理财咨询费或投资顾问费名义支付给XX证券，XX证券是否还应缴纳一笔增值税和所得税，面临双重税负？
4 、若XX证券自股份转让之日起第 3 年内采取了赎回措施且某新三板挂牌公司于当年在A股上市，在XX证券卖出某新三板挂牌公司股份时，针对价格大于B元/股的部分仍与我司按照 7 ： 3 的比例进行分配”，届时则会由XX证券将30%后端收入扣除完所有税费后的剩余部分划转给我方，该笔后端分成我方应确认为？会计确认的依据是？

回答人：chenyiwei
假设你公司对该新三板公司不具有控制、共同控制或重大影响，从你说的情况来看，实质上是一项保证本金安全和保底收益（ 9 ％，另有 30 ％的超额收益分成）的债权投资，而不是股权性投资。因为“二级市场抛售由XX证券统一执行”，实际上你公司没有处置该股票的主动权，且你公司享受本金和保底收益的保障，超额收益的分享比例也只有 30 ％，该证券所有权上主要风险和报酬仍由该证券公司享有或承担。 你公司应作为“贷款和应收款项”类的金融资产处理，期末可按约定的保底收益率确认利息收入（投资收益），超额收益在金额可以可靠计量且收款权利确立时确认。对于股票投资，你公司应当仅作帐外备查核算，股票抛售的损益不应体现在你公司账面上，你公司只体现保底利息收入和 30 ％的超额收益分成（如有）。 税务问题请咨询税务专业人士。

提问人：zengfengxia 时间：2017-06-12 11:28:43
陈版，这种有超额收益的案例按修订后 22 号准则，应如何考虑分类，可以作为以摊余成本计量的金融资产吗？

回答人：chenyiwei
这个问题在最近财政部的企业会计准则技术联络小组会议上有讨论，基本意见是不能。

提问人：zengfengxia 时间：2017-06-13 09:39:40
谢谢陈版回复！ 不能划分为以摊余成本计量的金融资产的主要考虑因素是因为这个金融工具的合同现金流量不属于“在特定日期产生的合同现金流量仅为对本金和以未偿付本金额为基础的利息的支付”吗？ 若不能满足这一条件，是不是按修订后 22 号准则，只能分类为以公允价值计量变动计入当期损益的金融资产？

回答人：chenyiwei
是的，只能作为以公允价值计量且其变动计入当期损益的金融资产。

提问人：zhs7403 时间：2017-06-13 20:27:01
陈老师，是否可以划分为FVOCI？

回答人：chenyiwei
本身不易确定公允价值的项目，划分为FVOCI意义也不大。

提问人：呼叫帮助 时间：2017-10-02 21:34:07
陈版，FVOCI是什么意思？

回答人：chenyiwei
以公允价值计量且其变动计入其他综合收益的金融资产。

提问人：有山有水 时间：2017-12-07 13:37:14
另请教陈版，如是发行证券的公司在IPO或新三板申报期产生这样的业务，对上市 有何影响 。

回答人：chenyiwei
IPO发行人申报期内此类财务性投资过多，可能被质疑为融资必要性不足。

提问人：zengfengxia 时间：2018-01-28 11:39:35
陈版，历次财政部企业会计准则技术联络小组会议的会议纪要不公开是吗，在什么地方可以查到？

回答人：chenyiwei
抱歉，这不是公开信息。